【裁判字號】    98,消債更,698
【裁判日期】    980730
【裁判案由】    聲請更生程序
【裁判全文】
臺灣高雄地方法院民事裁定           98年度消債更字第698號
聲  請  人
即債 務 人  甲○○
上當事人因消費者債務清理事件聲請更生，本院裁定如下：
    主  文
聲請人即債務人甲○○自中華民國九十八年八月三日下午四時起
開始更生程序。
命司法事務官進行本件更生程序。
    理  由
一、聲請意旨略以：聲請人即債務人甲○○前向附表二所示之各
    金融機構辦理消費貸款，迄今仍積欠無擔保債務合計新臺幣
    （下同）418 萬3,404 元。其於聲請更生前，向最大債權銀
    行即台新國際商業銀行（下稱台新銀行）申請前置協商，惟
    不能達成可行之協商方案。聲請人之父親於87年間因經濟因
    素自殺，留下多筆債務，自此家道艱困，目前受僱於母親林
    梅英原經營之味新小吃部，每月收入約2 萬元，又母親因遭
    其友人黃崇庭蓄意詐騙，將以聲請人名義於高新銀行小港分
    行申請之支票帳號出借，94年3 月初開始有當鋪、賭場、地
    下錢莊等債權人陸續出現，母親乃以跟會方式代償後，再由
    聲請人薪資扣除，此部分仍積欠母親250 萬元。而附表所示
    之無擔保債務，以聲請人目前之收入扣除個人必要生活費用
    後，顯然無力支應，自屬不能清償債務，爰聲請准予更生等
    語。
二、按「債務人不能清償債務或有不能清償之虞者，得依本條例
    所定更生或清算程序，清理其債務」，消費者債務清理條例
    第3 條定有明文。所謂「不能清償或有不能清償之虞」，允
    宜綜衡債務人全部收支及財產狀況，評估是否已不能維持符
    合一般人之最基本生活條件，所陳報之各項花費，是否確屬
    必要性之支出，如曾有協商方案，其條件是否已無法兼顧個
    人生活之基本要求等情，為其判斷之準據。
三、聲請人至聲請時為止，積欠如附表所示各債權金融機構合計
    約418 萬3,404 元之債務，經依前置協商程序，向最大債權
    銀行提出債權人清冊，並以書面表明共同協商之意旨，惟因
    無法負擔還款條件，致前置協商不成立一節，有聲請人財產
    及收支狀況說明書、債權人清冊、97年12月29日台新銀行前
    置協商不成立通知書等件在卷可稽，堪認上情屬實。聲請人
    據以聲請更生，本院自應綜合聲請人目前全部收支及財產狀
    況，評估是否有「不能清償或不能清償之虞」之情。經查：
（一）聲請人陳報95、96年均無所得，目前任職於味新小吃部，
      每月收入約有2 萬元，名下亦無財產等情，有聲請人財政
      部高雄市國稅局95及96年度綜合所得稅各類所得資料清單
      、財產歸屬資料清單、收入切結書、高雄市政府營利事業
      登記證、財政部國稅局營業稅查定課徵核定稅額繳款書、
      愛之味快餐店外部照片附卷可供佐證（卷第16、18至19
      、22、50、79頁），應信為真實。
（二）支出部分，聲請人主張每月尚須支出因工作需要，機車的
      油費、保養約1,200 元，飲食約2,000 元，保險費、健保
      費中醫治病等雜項支出約3,000 元，合計6,200 元一節，
      審酌目前社會經濟情況及一般消費，認聲請人已節制開支
      ，未超逾一般通常之人最低基本生活費用，則其陳報之每
      月必要支出為6,200 元，自堪採認。
（三）綜上所述，依聲請人每月收入2 萬元為核算基礎，扣除個
      人日常生活所需之必要費用後，僅餘1 萬3,800 元可供償
      債（計算式：00000 －0000＝13800） 。如僅就附表所示
      418 萬3,404 元之債務計算，如不計利息，須歷經至少25
      年以上始能如數清償，該信用卡債部分，如依一般接近或
      相當年息百分之20之高額利息加計後，償債年限恐將超過
      30年。綜合上情，聲請人主張已不能清償債務，冀能重建
      更生等語，依所舉事證及本院調查結果，即無不合。
四、末按「法院開始更生程序之裁定，應載明其年、月、日、時
    ，並即時發生效力。」、「法院裁定開始更生或清算程序後
    ，得命司法事務官進行更生或清算程序，必要時得選任律師
    、會計師或其他適當之自然人或法人一人為監督人或管理人
    。」消費者債務清理條例第45條第1 項、第16條第1 項分別
    定有明文。本件依聲請人目前收入及財產狀況，未償之債務
    應屬不能清償，有如上述。此外，亦查無聲請人有消費者債
    務清理條例第46條各款所定駁回更生聲請等事由，有本院民
    事紀錄科查詢表及臺灣高等法院被告前案紀錄表在卷可憑。
    且聲請人既非從事營業活動而屬受薪之消費者，所負無擔保
    或無優先權之債務總額亦未逾1,200 萬元。從而，聲請人聲
    請更生，洵屬有據，應予准許，爰命司法事務官進行本件更
    生程序。
五、依消費者債務清理條例第11條第1 項、第45條第1 項、第16
    條第1 項，裁定如主文。
中    華    民    國    98    年    7     月    30    日
                  民事第三庭  法  官  李嘉益
以上正本證明與原本無異。
本裁定已於98年8月3日下午4時公告。
本件不得抗告。
中    華    民    國    98    年    7     月    31    日
                              書記官  陳瓊芳
附表：債權人清冊
┌──┬────────┬────────┬───────┐
│編號│債權人          │金額（新臺幣）  │  種     類   │
├──┼────────┼────────┼───────┤
│ 一 │第一銀行        │5萬2,000元      │信用卡        │
├──┼────────┼────────┼───────┤
│ 二 │台北富邦銀行    │13萬1,051元     │信用卡        │
├──┼────────┼────────┼───────┤
│ 三 │國泰世華銀行    │56萬0,518元     │信用卡        │
├──┼────────┼────────┼───────┤
│ 四 │乙○○○○○    │13萬2,284元     │信用卡        │
├──┼────────┼────────┼───────┤
│ 五 │荷蘭銀行        │32萬7,621元     │信用卡        │
├──┼────────┼────────┼───────┤
│ 六 │渣打國際商業銀行│26萬7,433元     │信貸、信用卡  │
├──┼────────┼────────┼───────┤
│ 七 │香港上海匯豐銀行│51萬0,812元     │信用卡        │
├──┼────────┼────────┼───────┤
│ 八 │聯邦銀行        │36萬5,725元     │信用卡        │
├──┼────────┼────────┼───────┤
│ 九 │遠東銀行        │9萬1,360元      │信用卡        │
├──┼────────┼────────┼───────┤
│ 十 │玉山銀行        │9萬2,498元      │信用卡        │
├──┼────────┼────────┼───────┤
│十一│台新銀行        │120萬5,141元    │信貸、信用卡  │
├──┼────────┼────────┼───────┤
│十二│大眾銀行        │12萬8,000元     │信用貸款      │
├──┼────────┼────────┼───────┤
│十三│日盛銀行        │18萬元          │信用貸款      │
├──┼────────┼────────┼───────┤
│十四│中國信託銀行    │13萬8,961元     │信貸、信用卡  │
├──┴────────┼────────┼───────┤
│ 合       計          │約418萬3,404元  │              │
└───────────┴────────┴───────┘


司法院資訊處製作；財團法人民間司法改革基金會備份。
